【裁判字號】    97,簡,171
【裁判日期】    970930
【裁判案由】    菸酒管理法
【裁判全文】
高雄高等行政法院簡易判決
                                       97年度簡字第171號
原      告  甲○○
被      告  臺南市政府
代  表  人  乙○○市長
上列當事人間菸酒管理法事件，原告不服財政部中華民國97年6
月10日台財訴字第09713011470號訴願決定，提起行政訴訟，本
院判決如下：
    主  文
原告之訴駁回。
訴訟費用由原告負擔。
    事實及理由
一、事實概要︰緣原告於民國97年1月29日為被告所屬菸酒稽查
    小組，在其經營之連成發（即台南市○○區○○路3段136號
    ）營業處所，查獲販售未經許可輸入之私菸，峰13包、大衛
    杜夫72包、七星107包，其外包裝完全無中文標示及警語，
    確認屬未經合法進口之私菸。被告乃依菸酒管理法第6條、
    第47條及第58條等規定，對原告裁處罰鍰新臺幣（以下同）
    5萬元，並沒入峰13包、大衛杜夫72包、七星107包。原告不
    服，提起訴願，經遭決定駁回，遂提起本件行政訴訟。
二、本件原告主張︰
(一)原告97年1月29日外出買藥，只留姪女一人看店(姪女年齡14
    歲)，不料跑來被告所屬稽查人員，說要檢查菸酒，不等原
    告回來就動手翻找，還令看店的小女孩出去外面只剩一名稽
    查人員在店內翻找。其在櫃檯下方找到的香菸是原告託友人
    出國帶回，隨手置於櫃檯下方的私人置物處。原告姪女在不
    了解的情況下，跑至店旁巷內的住家，叫原告之妹出來了解
    情況，不料原告之妹一到店來，就被稽查人員喝令在「現場
    處理紀錄表」上簽名，並說如不簽名就要在此站崗一整天，
    並以不配合要罰錢等話語讓原告之妹感到畏懼，在惶恐情況
    下簽名。
(二)在原告私人置物櫃被沒入送檢的香菸，是原告友人蔡瑞馨出
    國2次帶回。時值年節將至，原本送禮自用兩相宜的香菸，
    被莫名其妙的扣上意圖販賣的罪名。在沒有陳列的情況下，
    更沒有販售的事實下，就被指控為意圖販售，欲加之罪難以
    令人信服。原告友人出國2次，每次帶回10餘條菸，如此普
    通正常的行為卻被指控，因為數量太多意圖販售明顯，何來
    數量太多？就我而言，1天要3包，1個月需求量9條、10條不
    足為奇；但就這樣的數量，就被指控意圖販賣，所以喪失免
    稅機制，要處以罰鍰。在沒有陳列和販售的情形下，免稅機
    制何以喪失？接下來一連串的指控根本不成立，然而稽查人
    員將錯就錯的心態下，說要將香菸送檢，查有無水貨或仿冒
    ，結果事實為機場免稅菸品，故不符菸酒管理法第6條規定
    ；也不歸還原告並將其沒收。稽查人員的理由是：放在櫃檯
    下方，有販售意圖所以雖然是機場免稅的菸，也淪為私菸，
    要罰鍰。無陳列私菸事實亦不符合同法第47條之規定。
(三)就上述而言，該香菸原告不放私人置物處，難不成要放在天
    花板上或冰箱內；如照片所示，店內空間1坪多，如此窄小
    。私人置物處，放了週轉金、剪刀、藥品、板手工具、泡茶
    罐等雜物，當然也包含原告自用的香菸，這樣也不行？說是
    違反財政部96年2月27日台財庫字第09603019560號令，將該
    菸視為私菸。原告完全未接獲通知財政部上揭令，原告所屬
    職業工會也未接獲此公文訊息；被告並未宣導此訊息給相關
    工會及各營利事業處所。在不明究理之情況下，一無宣導該
    令，二無勸導。就對原告送禮自用的菸品扣上該條文，難令
    原告信服，再在沒有陳列及販賣的情況下，被告列舉之法條
    完全不適用，也不成立；當時年節將至，規劃好的送禮等都
    被打亂了，至今菸被沒收又要罰錢，真是含冤莫辯。被告沒
    入菸品之數量金額，峰13包每包64元，大衛杜夫72包每包50
    元，七星107包每包59元，合計1萬745元，因沒入時間至今
    長達7、8個月之久，已接近有效期限，或已損毀，被告應以
    等值金額賠償等情。並聲明求為判決撤銷訴願決定及原處分
    。
三、被告則以︰
(一)經查，原告於台南市交通繁忙之中西區○○路口從事菸品買
    賣業務，且私菸之外觀包裝上並無任何中文標示，置於營業
    場所，為被告菸酒稽查小組查獲，且數量高達192包，販賣
    意圖顯而易見，有現場處理紀錄表及相片可憑。
(二)次查，依財政部關稅總局入境報關須知免稅物品之範圍及數
    量規定：「旅客攜帶行李物品其免稅範圍以合於本人自用及
    家用者為限，範圍如下：１、酒1公升，捲菸200支（每包20
    支）或雪茄25支或菸絲1磅，但限滿20歲之成年旅客始得適
    用。」現場查獲數量192包，顯非原告所稱：為友人出國二
    次帶回之情形，且原告稱每日吸食3包已屬高量吸食，營業
    場所現場置放2個多月、分屬3種不同口味品牌為自用所需，
    實有違常理。
(三)原告實際從事菸品買賣業務，對於菸酒管理法相關規定，基
    於業務所需，自應有相當之注意，且被告每年均舉辦數次菸
    酒法令座談，除發文本市已知菸酒零售業者及五大菸酒通路
    商外，亦函請公會轉知，以96年度為例，尚且在電視、電台
    、公車、戶外看板，電子看板等做相關法令宣導，原告所言
    顯係空言卸責之詞，尚難據以免責，其違規事證具體明確。
    原告所辯理由，顯不足採等語，資為抗辯。並聲明求為判決
    駁回原告之訴。
四、前揭事實概要欄所載之事實，有被告查獲違法嫌疑菸酒案件
    現場處理紀錄表、現場相片兩幀、被告97年4月7日南市財金
    字第09711506030號裁處書等附於原處分卷可稽，應堪信實
    。原告雖主張:被扣案之菸係其友人2次出國所攜回，作為送
    禮或自用，並未意圖販賣而陳列；被告稱依財政部96年2月2
    7日台財庫字第09603019560號令，將該菸視為私菸，惟原告
    完全未接獲通知財政部上揭令，原告所屬職業工會也未接獲
    此公文訊息云云，資為爭論。經查：
(一)按「本法所稱私菸、私酒，指未經許可產製或輸入之菸酒。
    」「販賣、運輸、轉讓或意圖販賣而陳列私菸、私酒者，處
    新臺幣5萬元以上50萬元以下罰鍰。．．．。」及「依本法
    查獲之私菸、私酒、劣菸、劣酒與供產製私菸、私酒之原料
    、器具及酒類容器，沒收或沒入之。」分別為菸酒管理法第
    6條、第47條前段、第58條所明定。次按「進口供餽贈或自
    用(含展覽品)之洋菸酒，．．．進口後不得作營業用途使用
    ．．．。」「．．．本部90年12月31日台財庫第0000000000
     號令，於許可旅客依規定攜帶進口之菸酒時，可認為其屬
    附有條件之行政處分，即以進口後不得作營業使用為許可進
    口之條件，倘該旅客有違反此規定之情事發生時，由於條件
    成就，將致使原有之進口許可為無效。該菸酒品即因進口許
    可之喪失，而成為菸酒管理法第6條規定之私菸酒，並得依
    同法第47條規定以私菸酒論處。」亦為財政部90 年12月31
    日台財庫第0000000000號令、96年2月27日台財庫字第09603
    019560號令釋示甚明。
(二)次按「入境旅客攜帶自用家用行李物品進口，除關稅法及海
    關進口稅則已有免稅之規定，應從其規定外，其免徵進口稅
    之品目、數量、金額範圍如下：1、酒類1公升(不限瓶數)，
    捲菸200支或雪茄25支或菸絲1磅，但以年滿20歲之成年旅客
    為限。」為入境旅客攜帶行李物品報驗稅放辦法第11條第1
    項第1款所明定。是原告主張被告現場查獲之菸數量192包，
    係其友人2次出國所攜回，即非可採。另其數量之鉅，亦顯
    逾一般人作為自用或送禮之數量。且原告被查獲之地點，係
    原告經營連成發販賣菸酒之營業處所，而原告所述縱然屬實
    ，其存放系爭被扣押菸之處所，亦係於其陳列其所販賣物品
    之營業處所範圍內，與其營業處所並無明顯之區隔，此有原
    告所提出之相片3幀附卷可憑。是原告主張：被扣案之菸係
    其友人2次出國所攜回，作為送禮或自用，並未意圖販賣而
    陳列云云，並非可採。再按，不得因不知法規而免除行政處
    罰責任，為行政罰法第8條前段所明定。且原告又係從事菸
    酒販賣業務之人，對前揭財政部有關販賣菸酒之法令，更不
    能諉為不知以圖免責。是原告另稱：被告稱依財政部96年2
    月27日台財庫字第09603019560號令，將該菸視為私菸，惟
    原告完全未接獲通知財政部上揭令，原告所屬職業工會也未
    接獲此公文訊息乙節，亦無足採。
五、綜上所述，原告之主張，並不可採。從而，被告以原告違反
    菸酒管理法第6條之規定，依第47條前段及第58條等規定，
    對原告裁處罰鍰5萬元，並沒入峰13包、大衛杜夫72包、七
    星107包，其認事用法，洵無違誤，訴願決定予以維持，亦
    無不合。原告起訴意旨求予撤銷原處分，並請求被告賠償沒
    入菸品等值之金額，非有理由，應予駁回。又本件為簡易訴
    訟事件，爰不經言詞辯論為之。
六、據上論結，本件原告之訴為無理由，依行政訴訟法第233條
    第1項、第236條、第98條第1項前段，判決如主文。
中    華    民    國    97    年    9     月    30    日
            高雄高等行政法院第四庭
                              法官  林  勇  奮
以上正本係照原本作成。
如不服本判決，應於送達後20日內，向本院提出上訴狀並表明上
訴理由，如於本判決宣示後送達前提起上訴者，應於判決送達後
20日內補提上訴理由書（須按他造當事人人數附繕本）。
中    華    民    國    97    年     9    月   30     日
                            書記官  黃  玉  幸
附註:
行政訴訟法第235條（第1項、第2項）:
對於適用簡易程序之裁判提起上訴或抗告，須經最高行政法院之
許可。
前項許可，以訴訟事件所涉及之法律見解具有原則性者為限。


司法院資訊處製作；財團法人民間司法改革基金會備份。
